臺灣高等法院民事判決
110年度上易字第773號
上  訴  人  李朝木  
訴訟代理人  姜志俊律師
被  上訴人  邱瑞安  
訴訟代理人  康美櫻  

上列當事人間請求返還股款事件，上訴人對於中華民國110年5月
19日臺灣臺北地方法院109年度訴字第4441號第一審判決提起上
訴，本院於111年5月4日言詞辯論終結，判決如下：
    主      文
上訴駁回。
第二審訴訟費用由上訴人負擔。
原判決主文第一項之利息起算日更正為民國一一○年四月二十九
日。
    事實及理由
壹、程序方面：
　　按第二審訴之變更或追加，非經他造同意，不得為之。但有
    擴張或減縮應受判決事項之聲明者，不在此限。民事訴訟法
    第446條第1項、第255條第1項第3款分別定有明文。查被上
    訴人於原審請求上訴人給付之法定遲延利息，係自民國110
    年4月28日起算，嗣於本院減縮請求自同年月29日起算（見
    本院卷第240頁），核屬減縮起訴聲明，應予准許（上開減
    縮部分，下不贅述）。
貳、實體方面：　　
一、被上訴人主張：伊於103年5月8日以新臺幣（下未標示幣別
    者同）54萬2160元（下稱系爭價金）向上訴人購買中國南陽
    華廣農牧有限公司（下稱南陽華廣公司）面額2萬美元之股
    份（下稱系爭股份），兩造並簽訂股權買賣合約（下稱系爭
    契約）。伊遂於同年5月13日將系爭價金轉帳至上訴人華南
    商業銀行沙鹿分行帳戶，惟上訴人迄未依系爭契約第2條約
    定移轉系爭股份至伊名下，伊於110年3月31日催告上訴人於
    5日內履行前開義務，然未獲置理，遂於同年4月28日解除系
    爭契約。系爭契約既經解除而不存在，上訴人取得系爭價金
    為無法律上原因，自應返還等語。爰依民法第179條規定，
    求為命上訴人給付54萬2160元，及自110年4月29日起算之法
    定遲延利息。並答辯聲明：上訴駁回。
二、上訴人則以：兩造經由訴外人即南陽華廣公司設立人楊廷舜、張江忠（下稱楊廷舜等2人）介紹簽訂系爭契約。伊收受系爭價金後，已將系爭契約及股權過戶資料（即投資證明）寄至南陽華廣公司，伊已履行契約義務，被上訴人解除系爭契約並不合法，不得請求返還系爭價金等語置辯。並上訴聲明：㈠原判決廢棄。㈡被上訴人在第一審之訴。
三、查，被上訴人於103年5月8日以系爭價金向上訴人購買系爭
    股份，兩造並簽訂系爭契約。被上訴人於103年5月13日將系
    爭價金轉帳至上訴人帳戶，系爭股份尚未移轉至被上訴人名
    下等情，有系爭契約、活期性存款憑條、南陽華廣公司股東
    資料及證人即南陽華廣公司法定代理人吳金隆證詞在卷可稽
    （見原審卷第15、17頁、本院卷第193、215頁），並為兩造
    所不爭執（見本院卷第238-239頁），堪信為真實。
四、被上訴人主張上訴人未依約移轉系爭股份，伊已解除系爭契
    約，上訴人應返還系爭價金等語，為上訴人所否認，並以前
    詞置辯。茲敘述如下：　　
　㈠被上訴人解除契約，為有理由：　
　⒈按當事人主張有利於己之事實者，就其事實有舉證之責任，
    民事訴訟法第277條定有明文。次按當事人就標的物及其價
    金互相同意時，買賣契約即為成立，而契約當事人之一方遲
    延給付者，他方當事人得定相當期限，催告其履行，如於期
    限內不履行時，他方即得解除契約，民法第254條亦有明文
    。查上訴人對於被上訴人已給付其系爭價金，並不爭執（見
    本院卷第238頁），惟抗辯其已履行契約義務，自應由上訴
    人就此利己事實，負舉證之責。　　
　⒉系爭契約第1、2條依序約定：「甲方（即上訴人，下同）願
    將南陽華廣公司之股份(面額2萬美元)出售並移轉予乙方（
    即被上訴人，下同），乙方應支付甲方之價金1萬8千美元，
    支付以新台幣為之，雙方約定匯率30.12，即新臺幣54萬216
    0元」、「該股份，甲方應於乙方通知後五日內配合完成過
    戶作業」等語（見原審卷第15頁），是被上訴人繳納系爭價
    金，上訴人經被上訴人通知後5日內，即應依約將系爭股份
    移轉予被上訴人。查上訴人迄未將系爭股份移轉予被上訴人
    ，既如前述，則被上訴人於110年3月31日催告上訴人於5日
    內履行移轉系爭股份義務（見原審卷第200頁），仍未置理
    ，自屬遲延給付。又被上訴人已於110年4月28日向上訴人為
    解除契約之意思表示（見原審卷第207頁），堪認被上訴人
    已於該日合法解除系爭契約。　
　⒊上訴人雖舉證人張哲榮、黃新田之證詞及電子郵件、錄音譯文（見原審卷第123-127、143-153頁、本院卷第203-206頁），抗辯伊已履約，並無遲延給付之情云云。惟查，證人張哲榮證稱：伊應該是有收受上訴人之股權相關文件，會交給南陽華廣公司相關人士去進行過戶等語（見原審卷第148頁）；證人黃新田證稱：張哲榮將系爭契約寄給伊，伊就將系爭契約交給上訴人簽署，由其自行將系爭契約寄至久威公司，再拿給買方簽名等語（見原審卷第150頁）；另觀諸前開電子郵件內容，僅為黃新田與楊廷舜討論股權出售及簽署契約寄回事宜（見原審卷第123-127、157-161頁）；錄音譯文係黃新田向吳金隆詢問南陽華廣公司之股東為何人，吳金隆則明確表示該公司之唯一股東為COSMOS公司，並說明後續擬如何處理等情（見本院卷第203-206頁）。是依張哲榮、黃新田之證詞及電子郵件、錄音譯文內容，僅足認上訴人有寄送股權過戶資料，無從逕謂上訴人已履行契約義務，將系爭股份移轉予被上訴人，自難採為有利於上訴人之認定。此外，上訴人復未能舉證證明其已移轉系爭股份予被上訴人，則其抗辯已履行契約義務云云，自無可採。
　㈡被上訴人請求上訴人返還系爭價金，為有理由：　　
  ⒈按無法律上之原因而受利益，致他人受損害者，應返還其利
    益。雖有法律上之原因，而其後已不存在者，亦同。又按契
    約解除時，當事人雙方負有回復原狀之義務，除法律另有規
    定或契約另有訂定外，由他方所受領之給付物，應返還之，
    民法第179條、第259條第1款分別定有明文。　
　⒉查系爭契約既經被上訴人合法解除，則上訴人收受系爭價金
    ，已無法律上之原因，被上訴人自得請求返還。故被上訴人
    依民法第179條規定，請求上訴人給付54萬2160元，及自110
    年4月29日起算之法定遲延利息，核屬有據。
五、從而，被上訴人依民法第179條規定，請求上訴人給付54萬2
    160元，及自110年4月29日起至清償日止，按年息5%計算之
    利息，即屬正當。原審就此部分為上訴人敗訴之判決，並無
    不合。上訴意旨指摘原判決此部分不當，聲明廢棄，為無理
    由，應駁回其上訴。
六、本件事證已臻明確，兩造其餘之攻擊或防禦方法及所用之證
    據，經本院斟酌後，認為均不足以影響本判決之結果，爰不
    逐一論列，附此敘明。
七、據上論結，本件上訴為無理由，判決如主文。
中　　華　　民　　國　　111 　年　　5 　　月　　18　　日
              民事第五庭  
                  審判長法  官  賴劍毅
                        法  官  陳君鳳
                        法  官  邱靜琪
正本係照原本作成。
不得上訴。
中　　華　　民　　國　　111 　年　　5 　　月　　23　　日

                        書記官  張淨卿